【裁判字號】    97,訴,440
【裁判日期】    971210
【裁判案由】    強盜
【裁判全文】
臺灣宜蘭地方法院刑事判決               97年度訴字第440號
公  訴  人  臺灣宜蘭地方法院檢察署檢察官
被      告  乙○○
                    號3樓
指定辯護人  本院公設辯護人丙○○
上列被告因強盜案件，經檢察官提起公訴（97年度偵字第2936號
），本院判決如下：
    主  文
乙○○無罪。
    理    由
一、公訴意旨略以：被告乙○○前因搶奪案件，經臺灣宜蘭地方
    法院85年度訴字第400號判決判處有期徒刑5年確定，於民國
    93年8 月6日假釋出監，其於假釋期間內不知反省，於97年6
    月13日上午10時5分許，騎乘車號GXW-435號機車，行經宜蘭
    縣員山鄉尚德村188巷30 號前時，見戊○○○獨坐門前，年
    老可欺，竟意圖為自己不法之所有，趨前與戊○○○談話，
    旋即將戊○○○推倒拖入屋內，並跨坐其身，徒手掐住戊○○○頸部，以此強暴方式致戊○○○不能抗拒後，強搶戊○○○耳朵配戴之金耳環1 對（戊○○○雙耳撕裂傷部分未據
    告訴）及其褲腰口袋內之現金新臺幣（下同）1,500 元，得
    手後復騎乘上開機車離去，因認被告涉犯刑法第328條第1項
    之強盜罪嫌。
二、按犯罪事實應依證據認定之，無證據不得認定犯罪事實；不
    能證明被告犯罪者，應諭知無罪之判決，刑事訴訟法第 154
    條第2項、第301條第1 項分別定有明文。又認定被告有罪之
    事實，應憑證據，如未能發現相當之證據，或證據不足以證
    明，自不能以推測或擬制之方法，以為裁判之基礎；且認定
    事實所憑之證據，其為訴訟上之證明，須達於通常一般之人
    均不致有所懷疑，而得確信其為事實之程度者，始得據為有
    罪之認定，倘其證明尚未達到此一程度，而有合理之懷疑存
    在時，尚難為有罪之認定基礎；苟積極證據不足為不利於被
    告事實之認定，即應為有利被告之認定，更不必有何有利之
    證據。又檢察官對於起訴之犯罪事實，應負提出證據及說服
    之實質舉證責任，倘其所提出之證據，不足為被告有罪之積
    極證明，或其指出證明之方法，無從說服法院以形成被告有
    罪之心證，基於無罪推定之原則，自應為被告無罪判決之諭
    知，最高法院30年上字第816號、40年台上字第86號、76 年
    台上字第4986號及92年台上字第128號著有判例可資參照。
三、檢察官起訴被告涉犯上開罪嫌，無非以證人戊○○○、己○○、吳陽秀於警詢、偵查中證述之內容，再佐以監視錄影翻
    拍畫面6張及通聯記錄1份等證據，為其推論基礎。訊據被告
    乙○○堅詞否認有何強盜犯行，辯稱：案發當日伊確實曾騎
    乘機車行經案發地點附近，當時是要到甲○○住處幫甲○○
    刮痧，結束離去後，甲○○打電話給伊，要伊回去拿青菜，
    伊就折返回甲○○住處拿菜後離去，伊有正當職業，沒有必
    要去強盜，應該是證人誤認了等語。
四、經查：
（一）按被告以外之人於審判外之言詞陳述，除法律別有規定外
      ，不得作為證據，刑事訴訟法第159條第1項定有明文，本
      件辯護人爭執證人己○○於警詢陳述之證據能力，公訴人
      亦未舉證證明證人己○○之警詢陳述具有較可信之特別情
      況，且為證明犯罪事實所必要，是本院於97年11月26日審
      理期日時，當庭諭知證人己○○於警詢時之供述無證據能
      力，不得作為本件審理判決之依據，並依辯護人之聲請，
      傳喚己○○到庭進行交互詰問程序。
（二）被害人戊○○○於警詢時陳稱：97年6月13日上午10時5分
      許，伊坐在住處門檻上，1 名男子將伊推倒後，把伊拖至
      屋內，壓在地上，並橫跨在伊身上，一手掐住伊脖子，一
      手強拔伊耳朵上的金耳環1對，又將伊腰際皮包內的1,500
      元搶走，歹徒僅1 人，沒有開口說話，伊被嚇到了，歹徒
      特徵不詳等語；於偵查中亦稱：97年6月13日上午10 時許
      ，伊在尚德村188巷30 號老家門檻坐著，有一名男子騎機
      車前來，還跟隔壁的人講話，後來該男子就過來將伊拖進
      屋內，推倒伊並跨坐在伊身上，搶伊耳朵的一對耳環，伊
      喊救命，該男子就打伊嘴巴，還搶伊腰際小口袋內的1,50
      0 元，因為太緊張了，無法確定該男子是否就是相片中的
      人等語；於本院詰問時再稱：當日伊在舊厝外遇到伊名男
      子，伊以為隔壁有認識，之後該男子將伊拖入屋內，壓制
      伊，將耳環強行拉走，還把口袋內的1,500 元拿走，該男
      子是從隔壁走到伊住處，伊看到該男子先進去丁○○○住
      處，但該男子有無和丁○○○講話伊不知道，伊不認得搶
      伊財物之人是否就是在庭被告，搶伊的那個人比較高，也
      沒有和伊講話，突然間就將伊拖進去等語，被害人戊○○○無法指述該男子之外型、特徵，亦無法指認該名男子是
      否即為被告，是其所陳遭強盜等情尚不足為不利被告之認
      定。
（三）證人己○○於偵查中證稱：當時伊在家前整理水管，看到
      一名身穿白色短袖襯衫、頭戴半罩式前有黑色帽緣之白色
      安全帽之男子與戊○○○講話，伊聽到戊○○○指向伊對
      該男子說伊是某某人的太太，該男子也有看伊這邊，所以
      伊有看到該男子的臉，後來伊就進屋洗澡了，穿衣服時聽
      到戊○○○喊救命，伊上前察看時該男子已經跑掉了，該
      男子的上半身就和監視畫面中的人相同，伊覺得指認照片
      中編號5 的男子比較像該名男子等語；於本院詰問時亦指
      述稱：伊於當日上午9時30 分許看到一名男子和戊○○○
      聊天，之後就進入屋內洗澡，洗到10點才出來，在穿衣服
      時聽到被害人喊救命，伊就出來察看，但沒有看到歹徒，
      伊平常洗澡約半個小時的時間，偵查中檢察官提示的翻拍
      照片就是在庭被告，伊於警詢陳述有正面看到被告的面容
      及身材等話語均實在，伊於警詢時之所以可以指認照片中
      騎機車的男子就是與被害人交談的人，是因為安全帽、衣
      服都是一樣的，還有戴眼鏡，伊看到的距離大約是法庭的
      長度等語，證人己○○未能詳述其目睹之人之容貌、身材
      有何顯明之處，其所指認之依據無非係白色安全帽、白色
      短袖襯衫及戴有眼鏡等特徵，然依此等衣著特徵是否足以
      認定被告即本件犯嫌、是否足以排除別無另有穿著相似之
      人等顯有疑義。再者，被害人戊○○○否認曾與強盜者談
      話，與證人己○○所述情節不符，又證人己○○證稱：於
      是日9時30 分許見戊○○○與男子對話後即入屋內洗澡，
      約半小時即10時許，洗澡完畢，穿衣服時聽聞被害人呼救
      等語，自其目睹男子與戊○○○談話至戊○○○遭搶呼救
      ，其間歷時30分鐘之久，其所陳述之男子與強盜戊○○○
      之男子是否為同一人即有可疑，另參以證人甲○○於警詢
      、偵查及本院審理時均證稱：被告約於9 時許至伊住處按
      摩，約10時許離去等語，則被告如何於證人己○○所述之
      9時30 分許出現在被害人戊○○○住處與戊○○○談話，
      是證人己○○所述應難採信。況且，證人己○○於偵查中
      係稱：伊「覺得」指認照片中編號5 的男子「比較像」該
      名男子等語；於本院訊問時再稱：伊不能確定和戊○○○
      講話的人是否就是監視攝影照片中騎機車的男子，但衣服
      、安全帽都一樣，伊也不能確定搶戊○○○的人是否就是
      被告，警詢中的指認是警察直接帶伊去看被告，而不是一
      排人讓伊指認，當時伊只跟警察說確定是這個型，但是不
      能完全確定等語，其指認尚有猶疑、不確定之成分，無法
      排除有誤認之可能，是亦難以其指述逕認被告犯有本件強
      盜犯行。
（四）被告坦認有於案發時間行經案發地點附近，並稱：是要到
      甲○○住處幫甲○○刮痧，結束離去後，甲○○打電話給
      伊，要伊回去拿青菜，伊就折返回甲○○住處拿菜後離去
      等語，核與證人甲○○於本院審理時證稱：被告好像是早
      上9點多來，10 點多離開，但時間太久了，伊無法確認被
      告離去的時間，被告幫伊刮痧後忘記拿菜，伊有打電話請
      被告回來拿菜，當天有刮痧，但沒有按摩腳底，刮沙約要
      半小時，被告走後，過一下子伊就打電話請被告回來拿菜
      ，被告就馬上回來等語大致相符，被告有行經該處之合理
      理由。證人甲○○雖於警詢時陳稱：當日9 時許伊有打電
      話給被告，請被告到住處按摩腳底，約過了1 個小時，被
      告騎機車來，說別的地方有客人，今天無法為伊按摩，伊
      就拿了一些青菜給被告，被告就騎機車走了，當天就沒有
      再來等語；於偵查中稱：當天上午伊有打電話給被告，請
      被告來按摩，被告約於9 時許到伊住處，先幫伊作腳底按
      摩後才刮痧，前後約1小時，大約10 點才離開，隔了約10
      分鐘，伊想起有菜要拿給被告的媽媽，就打電話請被告回
      來拿菜，被告回來拿菜後就離開等語，又改稱：被告當天
      沒有幫伊腳底按摩，也沒有幫伊刮痧等語；隨後檢察官將
      甲○○之身份轉換為被告後，甲○○再稱：被告有幫伊按
      腳底，但沒有刮痧等語，其就被告有無為之按摩、刮痧等
      情雖前後陳述不一，然證人甲○○長期接受被告之服務，
      業據證人甲○○及被告陳述在卷，容或有混淆、誤認之情
      ，難以此逕認證人甲○○所言係袒護被告之詞，憑此遽認
      被告涉犯強盜罪嫌。另證人丁○○○於警詢時雖陳稱：伊
      知道戊○○○遭搶的事，因為當時嫌犯有先和伊閒聊，警
      方扣案的霹靂腰包是當日嫌犯所配戴等語，然亦陳稱：伊
      無法指認該名嫌犯是否就是被告乙○○等語，且霹靂腰包
      係市面上輕易可得之物，不具辨識性，難認扣案之霹靂腰
      包即為證人丁○○○所述之人所配戴，其警詢陳述亦難採
      為認定被告犯罪之證據。
五、綜上所述，被害人戊○○○無從指認被告即為強盜者，證人
    己○○、丁○○○之指述有誤認之高度可能，難為本院所採
    信，本件尚乏無證據證明被告犯罪，依法應為被告無罪之諭
    知。
據上論斷，應依刑事訴訟法第301條第1項，判決如主文。
本案經檢察官張立言到庭執行職務。
中    華    民    國    97    年    12    月    10    日
                  刑事第二庭審判長法  官  黃永勝
                                  法  官  鄭貽馨
                                  法  官  楊坤樵
以上正本證明與原本無異。
如不服本判決應於收受送達後十日內向本院提出上訴書狀，並應
敘述具體理由；其未敘述上述理由者，應於上訴期間屆滿後二十
日內向本院補提理由書(均須按他造當事人之人數附繕本)「切勿
逕送上級法院」。
                                  書記官  謝佩欣
中    華    民    國    97    年    12    月    11    日


司法院資訊處製作；財團法人民間司法改革基金會備份。
